臺灣臺南地方法院刑事判決　　　　　　　95年度訴字第1840號
公　訴　人　臺灣臺南地方法院檢察署檢察官
被　　　告　己○○
選任辯護人　郭常錚律師
上列被告因強盜等案件，經檢察官提起公訴（95年度偵字第1713
1號）及移送併辦（96年度偵字第743號、96年度少連偵字第14號
），本院判決如下：
    主  文
己○○犯如附表所示之罪，各處如附表所示之刑，扣案機車鑰匙
壹把於附表編號七所列項下沒收。應執行有期徒刑壹拾伍年，扣
案之機車鑰匙壹把沒收。
    事  實
一、己○○（民國七十六年出生，本件行為時未滿二十歲）分別
    與未滿十八歲之少年陳○○或翁○○（姓名、年籍均詳卷，
    另案由本院少年法庭審理）共同基於意圖為自己不法所有之
    犯意聯絡，於如附表編號一、二所示之時間、地點，由陳○○或翁○○在外把風，由己○○持客觀上足對人之生命、身
    體、安全構成威脅，具有危險性之兇器西瓜刀一把（業於作
    案後丟棄滅失而未扣案），以如附表編號一、二所示脅迫方
    式至使附表如編號一、二所示被害人不能抗拒，而強取如附
    表編號一、二所示之財物得手。又與陳○○、翁○○結夥三
    人共同基於意圖為自己不法所有之犯意聯絡，先共同於如附
    表編號三所示時間、地點，分騎二部機車，由己○○在旁把
    風，由陳○○、翁○○分別持客觀上足對人之生命、身體、
    安全構成威脅，具有危險性可供兇器使用之Ｔ字型及六角型
    扳手各一支（業於作案後丟棄滅失而未扣案），竊取車號不
    詳之車牌二面得手後，分別懸掛在渠等所騎乘之機車上後，
    己○○即與陳○○、翁○○共同基於意圖為自己不法所有之
    犯意聯絡，分乘上開二部機車，於如附表編號四所示時間，
    前往如附表編號四所示地點，由翁○○在外把風，由己○○
    、陳○○各持客觀上足對人之生命、身體、安全構成威脅，
    具有危險性之兇器西瓜刀一把（均於作案後丟棄滅失而未扣
    案），進入附表編號四所示商家，以如附表編號四所示脅迫
    方式至使如附表編號四所示被害人不能抗拒，而強取如附表
    編號四所示財物得手。己○○復於如附表編號五、六所示時
    間、地點，獨自一人持客觀上足對人之生命、身體、安全構
    成威脅，具有危險性之兇器西瓜刀一把（業於作案後丟棄滅
    失而未扣案），進入如附表編號五、六所示商家，以如附表
    編號五、六所示脅迫方式至使如附表編號五、六所示被害人
    均不能抗拒，而強取附表編號五、六所示之財物得手。己○○又意圖為自己不法之所有，於如附表編號七所示時間、地
    點，以其所有之機車鑰匙竊取停放該處之車牌號碼ＯＯＯ－
    ＯＯ○號機車一部得手。己○○竊得上開機車後，即基於意
    圖為自己不法所有之犯意，騎上開機車，於如附表編號八所
    示時間，前往如附表編號八所示地點，並持其在租屋處廚房
    取得，客觀上足對人之生命、身體、安全構成威脅，具有危
    險性之兇器菜刀一把，進入如附表編號八所示商家，以如附
    表編號八所示脅迫方式至使附表編號八所示被害人不能抗拒
    ，而強取附表編號八所示財物得手後，欲騎上開機車逃逸之
    際，為路人發現拖住，致機車倒地後，己○○乃棄車逃跑，
    嗣於九十五年十一月二十四日十五時四十分許，為據報前來
    圍捕之員警，在臺南市○○街一九四巷舊兵配場圍牆邊查獲
    己○○，並扣得機車鑰匙、菜刀各一把及現金一萬二千元。
二、案經臺南市警察局第五分局及臺南縣警察局歸仁分局報告臺
    灣臺南地方法院檢察署檢察官偵查起訴暨移送本院併案審理
    。
    理  由
壹、程序方面：
    按現行刑事訴訟法為保障被告之反對詰問權，排除具有虛偽
    危險性之傳聞證據，以求實體真實之發見，於該法第一百五
    十九條第一項明定被告以外之人於審判外之言詞或書面陳述
    ，除法律有規定者外，不得作為證據。而刑事訴訟法第一百
    五十九條之一至一百五十九條之四有傳聞法則之例外規定，
    且被告以外之人於審判外之陳述，雖不符前四條之規定，而
    經當事人於審判程序同意作為證據，法院審酌該言詞陳述或
    書面陳述作成時之情況，認為適當者，亦得為證據；當事人
    、代理人或辯護人於法院調查證據時，知有第一五九條第一
    項不得為證據之情形，而未於言詞辯論終結前聲明異議者，
    視為有前項之同意，刑事訴訟法第一百五十九條之五定有明
    文。本件辯護人、被告並未就被告以外之人於審判外之陳述
    有所爭執，且迄於言詞辯論終結前，均未主張有刑事訴訟法
    第一百五十九條第一項不得為證據之情形，是應認已同意作
    為證據，且經本院審酌後，認無不適當之情形，應認均有證
    據能力。
貳、實體部分：
一、訊據被告己○○對於上開犯罪事實均坦承不諱，並經被害人
    辛○○於偵查中結證屬實及被害人壬○○、丁○○、甲○○
    、戊○○、乙○○、丙○○於警詢中證述明確，且與共犯陳
    ○○、翁○○於警詢、偵查及本院另案審理中所述情節相符
    ，復有機車鑰匙、菜刀各一把及現金一萬二千元扣案足證，
    此外，並有扣押書、扣押物品目錄表、搜索扣押筆錄、車輛
    失竊電腦輸入單、現場照片、監視錄影翻拍照片、扣押物品
    清單、贓物認領保管單等在卷可佐，足見被告自白與事實相
    符，應堪採信。綜上，本件事證明確，被告上開加重強盜、
    竊盜犯行，均堪以認定。
二、按強盜罪之成立，以意圖為自己或第三人不法之所有，施以
    強暴、脅迫、藥劑、催眠術或他法，至使不能抗拒而取他人
    之物或使其交付者為構成要件。所稱「至使不能抗拒」係指
    行為人所施之強暴、脅迫等不法行為，在事實上，已達於使
    被害人無法抗拒或不能抗拒之程度而言；強盜罪之強暴、脅
    迫，祇須抑壓被害人之抗拒或使被害人身體上、精神上處於
    不能抗拒之狀態為已足，其暴力縱未與被害人身體接觸，仍
    無礙於強盜罪責之成立；若當場對被害人施以強暴脅迫，達
    於不能抗拒之程度，即係強盜行為，不能再論以恐嚇取財罪
    名，至被害人有無抗拒，或行為人持以實施強暴脅迫之兇器
    是否取自被害人之處所，及行為後如何離去，均於其是否為
    強盜，不生影響。如果施用強暴脅迫使人不能抗拒而為奪取
    ，即應成立強盜之罪。至所謂強暴脅迫手段，祇須抑壓被害
    人之抗拒，足以喪失其意思自由為已足，縱令被害人實際並
    無抗拒行為，仍於強盜罪之成立，不生影響（最高法院八十
    六年度臺上字第三一四三號、八十九年度臺上字第三○三五
    號、九十一年度臺上字第二六五三號、九十二年度臺上字第
    二九八二號判決要旨參照）。則本件被告與共犯陳○○、翁
    ○○等人，持鋒利之西瓜刀或菜刀等兇器進入超商內，持刀
    指著店員，並喝令店員交付財物，客觀上已足以抑制被害人
    抵抗之行為，足認被害人之身體上或精神上均已達不能或顯
    難抗拒之程度。次按刑法第三百二十一條第一項第三款之攜
    帶兇器竊盜罪，係以行為人攜帶兇器竊盜為其加重條件，此
    所謂兇器，其種類並無限制，凡客觀上足對人之生命、身體
    、安全構成威脅，具有危險性之兇器均屬之，且祇須行竊時
    攜帶此種具有危險性之兇器為已足，並不以攜帶之初有行兇
    之意圖為必要（最高法院七十九年度臺上字第五二五三號判
    例意旨參照）。被告自承持以行竊之前述Ｔ字型及六角型扳
    手，均係鐵製，且長各約十五公分；另一般之西瓜刀及本件
    扣案之菜刀均刀面鋒利，客觀上均足對人之生命、身體、安
    全構成威脅，自屬具有危險性之兇器無疑。是核被告與陳○○、翁○○如附表編號三所為，係犯刑法第三百二十一條第
    一項第三款、第四款之結夥三人以上攜帶兇器竊盜罪；如附
    表編號七所為，係犯第三百二十條第一項之普通竊盜罪；被
    告獨自一人或與陳○○或與翁○○二人或與陳○○、翁○○
    三人如附表編號一、二、編號四至六及編號八所為，各係犯
    刑法第三百三十條第一項之加重強盜罪。被告與陳○○就如
    附表編號一、被告與翁○○就如附表編號二所示加重強盜及
    被告與陳○○、翁○○就附表編號三、四所示之加重竊盜及
    加重強盜犯行，有犯意聯絡及行為分擔，均為共同正犯。檢
    察官移送併辦部分，與起訴部分為事實上同一案件，已為起
    訴效力所及，本院自應併予審究，附此敘明。被告所犯上開
    八罪間，犯意各別、行為互殊，應予分論併罰。又案發之際
    ，共犯陳○○及翁○○雖均未滿十八歲之少年，然被告僅係
    十八歲以上未滿二十歲之未成年人，並非成年人，是被告並
    無適用兒童及少年福利法第七十條第一項前段加重其刑之餘
    地。爰審酌被告年輕體健，竟不思自食其力，先後六次攜帶
    兇器為強盜超商之犯行，復有竊盜機車及車牌之行為，且於
    九十五年十一月三日其強盜超商犯行遭警方查覺，經警通知
    而由父親陪同前往警局製作筆錄後，竟再犯下二起超商搶案
    ，實屬目無法紀，行為除對被害人心理上及財產上造成之損
    害甚鉅外，復嚴重影響社會治安，並念及被告於警詢、偵查
    及本院審理時均能坦承犯行，態度尚稱良好，暨附表編號一
    、二、四、五、六所示之被害超商負責人均表示願意原諒被
    告，給予被告自新機會，有和解書五件附卷可憑（見本院卷
    第三十九頁至第四十一頁、第九十頁至第九十一頁）等一切
    情狀，分別量處如附表所示之刑，並於主文定其應執行之刑
    ，以示懲儆。扣案之機車鑰匙一把，係被告所有供犯附表編
    號七所載之普通竊盜罪所用之物，業據被告陳明在卷，應依
    刑法第三十八條第一項第二款規定宣告沒收。至被告犯附表
    編號一至六及編號八所示加重竊盜罪及加重強盜罪所持之Ｔ
    字型、六角型扳手及西瓜刀等物，均未扣案，被告復自承已
    於作案後即將之丟棄滅失；而扣案之菜刀一把，係被告在其
    租屋處廚房取得，並非被告所有；另扣案之現金一萬二千元
    業經發還被害人，有贓物認領保管單附卷可稽（見臺南市警
    察局第五分局警卷第十八頁），爰均不為沒收之諭知，附此
    敘明。
據上論斷，應依刑事訴訟法第二百九十九條第一項前段，刑法第
二十八條、第三百二十條第一項、第三百二十一條第一項第三款
、第四款、第三百三十條第一項、第五十一條第五款、第三十八
條第一項第二款，刑法施行法第一條之一，判決如主文。
本案經檢察官庚○○到庭執行職務
中　　華　　民　　國　　96　　年　　4 　　月　　9 　　日
                    刑事第六庭審判長  法  官  張瑛宗
                                      法　官  黃莉莉
                                      法　官  孫淑玉
以上正本證明與原本無異。
如不服本判決，應於收受送達後10日內向本院提出上訴書狀（應
附繕本）。
      　　　　　　　　　　　　　　　　書記官  馬愛君
中　　華　　民　　國　　96　　年　　4 　　月　　9 　　日
附表：
┌──┬───┬──┬─────┬────────┬─────┬─────┐
│編號│行為人│時間│   地點   │   作案手法     │所得財物  │宣告刑    │
│    │      │    │          ├────────┤（新臺幣）│          │
│    │      │    │          │   所犯法條     │          │          │
├──┼───┼──┼─────┼────────┼─────┼─────┤
│1   │己○○│95年│臺南縣ＯＯ│陳○○在店外把風│新臺幣（下│處有期徒刑│
│    │陳○○│5、6│市○○路二│接應，己○○持客│同）五、六│柒年貳月  │
│    │      │月間│三五號「寶│觀上具有危險或可│千元      │          │
│    │      │某日│貝熊超商」│供兇器使用之西瓜│          │          │
│    │      │    │          │刀一把進入超商內│          │          │
│    │      │    │          │，將刀架在店員辛│          │          │
│    │      │    │          │ＯＯ脖子上，喝令│          │          │
│    │      │    │          │辛○○交付店內財│          │          │
│    │      │    │          │物，至使辛○○不│          │          │
│    │      │    │          │能抗拒，強盜店內│          │          │
│    │      │    │          │現金五、六千元得│          │          │
│    │      │    │          │手後，隨即由陳○│          │          │
│    │      │    │          │○接應離開現場。│          │          │
│    │      │    │          ├────────┤          │          │
│    │      │    │          │刑法第三百三十條│          │          │
│    │      │    │          │第一項          │          │          │
├──┼───┼──┼─────┼────────┼─────┼─────┤
│2   │己○○│95年│臺南縣ＯＯ│由翁○○在店外把│一萬五千元│處有期徒刑│
│    │翁○○│7月4│市○○街二│風接應，由己○○│及香菸十多│柒年貳月  │
│    │      │日零│○六號「臺│持持客觀上具有危│包        │          │
│    │      │時許│灣巨蛋超商│險性足供凶器使用│          │          │
│    │      │    │」        │之西瓜刀一把進入│          │          │
│    │      │    │          │超商內，持刀指著│          │          │
│    │      │    │          │店員壬○○，喝令│          │          │
│    │      │    │          │「強劫」、「不要│          │          │
│    │      │    │          │動」、「把錢拿出│          │          │
│    │      │    │          │來! 」，並脅迫壬│          │          │
│    │      │    │          │ＯＯ打開收銀機，│          │          │
│    │      │    │          │至使壬○○不能抗│          │          │
│    │      │    │          │拒，強盜現金一萬│          │          │
│    │      │    │          │五千元及香菸十多│          │          │
│    │      │    │          │包後，由翁○○接│          │          │
│    │      │    │          │應逃離現場。    │          │          │
│    │      │    │          ├────────┤          │          │
│    │      │    │          │刑法第三百三十條│          │          │
│    │      │    │          │第一項          │          │          │
├──┼───┼──┼─────┼────────┼─────┼─────┤
│3   │己○○│95年│臺南縣ＯＯ│己○○與陳○○、│車號不詳之│處有期徒刑│
│    │陳○○│7月1│市○○路三│翁○○共三人分騎│車牌二面  │陸月      │
│    │翁○○│2日 │十三巷某處│二輛機車，由己Ｏ│          │          │
│    │      │零時│          │Ｏ在旁把風，由陳│          │          │
│    │      │許  │          │○○、翁○○二人│          │          │
│    │      │    │          │持客觀上具有危險│          │          │
│    │      │    │          │性可供兇器使用之│          │          │
│    │      │    │          │Ｔ字型、六角型扳│          │          │
│    │      │    │          │手各一支，竊取車│          │          │
│    │      │    │          │號不詳之車牌二面│          │          │
│    │      │    │          │得手。          │          │          │
│    │      │    │          ├────────┤          │          │
│    │      │    │          │刑法第三百二十一│          │          │
│    │      │    │          │條第一項第三款、│          │          │
│    │      │    │          │第四款          │          │          │
├──┼───┼──┼─────┼────────┼─────┼─────┤
│4   │己○○│95年│臺南市ＯＯ│己○○、陳○○與│現金三萬一│處有期徒刑│
│    │陳○○│7月1│路Ｏ段三七│翁○○三人將所竊│千元      │柒年肆月  │
│    │翁○○│2日 │五號「二十│得之前揭車牌號碼│          │          │
│    │      │零時│四超級商店│分別懸掛在渠等所│          │          │
│    │      │許  │」        │騎乘之二輛機車上│          │          │
│    │      │    │          │，由翁○○在店外│          │          │
│    │      │    │          │把風接應，由己Ｏ│          │          │
│    │      │    │          │Ｏ、陳○○分別持│          │          │
│    │      │    │          │客觀上具危險性可│          │          │
│    │      │    │          │供兇器使用之西瓜│          │          │
│    │      │    │          │刀各一把進入超商│          │          │
│    │      │    │          │內，由陳○○持刀│          │          │
│    │      │    │          │抵住店員丁○○之│          │          │
│    │      │    │          │脖子，將丁○○押│          │          │
│    │      │    │          │入櫃台喝令丁○○│          │          │
│    │      │    │          │交付財物，至使丁│          │          │
│    │      │    │          │ＯＯ不能抗拒，由│          │          │
│    │      │    │          │己○○下手將收銀│          │          │
│    │      │    │          │機及櫃台抽屜內之│          │          │
│    │      │    │          │現金共約現金三萬│          │          │
│    │      │    │          │一千元得手。    │          │          │
│    │      │    │          ├────────┤          │          │
│    │      │    │          │刑法第三百三十條│          │          │
│    │      │    │          │第一項          │          │          │
├──┼───┼──┼─────┼────────┼─────┼─────┤
│5   │己○○│95年│臺南市ＯＯ│己○○攜帶客觀上│現金一千五│處有期徒刑│
│    │      │8月2│路ＯＯＯ號│具危險性可供兇器│百元      │柒年貳月  │
│    │      │1日3│「寶貝熊超│使用之西瓜刀一把│          │          │
│    │      │時42│商」      │進入超商內，先佯│          │          │
│    │      │分許│          │裝拿取一瓶飲料後│          │          │
│    │      │    │          │，直接走向收銀台│          │          │
│    │      │    │          │內持刀指著店員甲│          │          │
│    │      │    │          │ＯＯ，脅迫甲○○│          │          │
│    │      │    │          │打開收銀機，至使│          │          │
│    │      │    │          │甲○○不能抗拒，│          │          │
│    │      │    │          │任由己○○取走抽│          │          │
│    │      │    │          │屜內現金一千五百│          │          │
│    │      │    │          │元得手。        │          │          │
│    │      │    │          ├────────┤          │          │
│    │      │    │          │刑法第三百三十條│          │          │
│    │      │    │          │第一項          │          │          │
├──┼───┼──┼─────┼────────┼─────┼─────┤
│6   │己○○│95年│臺南縣ＯＯ│己○○先走進該超│現金二千九│處有期徒刑│
│    │      │11月│鄉ＯＯ村二│商內購買一包香菸│百元      │柒年貳月  │
│    │      │15日│一四之四號│離去後，隨即持客│          │          │
│    │      │4時2│「ＳＴＯＰ│觀上具危險性可供│          │          │
│    │      │0分 │超商」    │兇器使用之西瓜刀│          │          │
│    │      │許  │          │一把返回進入超商│          │          │
│    │      │    │          │內，持刀架在店員│          │          │
│    │      │    │          │戊○○上，喝令戊│          │          │
│    │      │    │          │ＯＯ將收銀機打開│          │          │
│    │      │    │          │，至使戊○○不能│          │          │
│    │      │    │          │抗拒，而將收銀機│          │          │
│    │      │    │          │打開，任令己○○│          │          │
│    │      │    │          │取走現金二千九百│          │          │
│    │      │    │          │元得手。        │          │          │
│    │      │    │          ├────────┤          │          │
│    │      │    │          │刑法第三百三十條│          │          │
│    │      │    │          │第一項          │          │          │
├──┼───┼──┼─────┼────────┼─────┼─────┤
│7   │己○○│95年│臺南市ＯＯ│以自備鑰匙竊取乙│車牌號碼Ｏ│處有期徒刑│
│    │      │11月│路Ｏ段七巷│ＯＯ所有車牌號碼│ＯＯ－ＯＯ│參月      │
│    │      │24日│八四弄二十│ＯＯＯ－ＯＯＯ號│○號機車一│          │
│    │      │13時│七號前    │機車一部，得手後│部        │          │
│    │      │許  │          │立即騎該部機車逃│          │          │
│    │      │    │          │離現場。        │          │          │
│    │      │    │          ├────────┤          │          │
│    │      │    │          │刑法第三百二十條│          │          │
│    │      │    │          │第一項          │          │          │
├──┼───┼──┼─────┼────────┼─────┼─────┤
│8   │己○○│95年│臺南市ＯＯ│騎所竊取之上開機│現金一萬二│處有期徒刑│
│    │      │11月│街ＯＯＯ之│車前往超商後，將│千元      │柒年貳月  │
│    │      │24日│Ｏ號「ＳＴ│其在租屋處取得客│          │          │
│    │      │15時│ＯＰ超商」│觀上具危險性可供│          │          │
│    │      │29分│          │兇器使用之菜刀一│          │          │
│    │      │許  │          │把放置在一只紅色│          │          │
│    │      │    │          │紙袋中，嗣進入超│          │          │
│    │      │    │          │商後，即將刀取出│          │          │
│    │      │    │          │並持刀指向店員丙│          │          │
│    │      │    │          │ＯＯ，大喊「搶劫│          │          │
│    │      │    │          │」，喝令丙○○打│          │          │
│    │      │    │          │開收銀機，至使丙│          │          │
│    │      │    │          │ＯＯ不能抗拒，而│          │          │
│    │      │    │          │強盜現金一萬二千│          │          │
│    │      │    │          │元得手後騎上開機│          │          │
│    │      │    │          │車逃離現場。    │          │          │
│    │      │    │          ├────────┤          │          │
│    │      │    │          │刑法第三百三十條│          │          │
│    │      │    │          │第一項          │          │          │
└──┴───┴──┴─────┴────────┴─────┴─────┘
附錄本案論罪科刑法條：法第三百二十條
意圖為自己或第三人不法之所有，而竊取他人之動產者，為竊盜
罪，處五年以下有期徒刑、拘役或五百元以下罰金。
意圖為自己或第三人不法之利益，而竊佔他人之不動產者，依前
項之規定處斷。
前二項之未遂犯罰之。
刑法第三百二十一條
犯竊盜罪而有左列情形之一者，處六月以上、五年以下有期徒刑
：
一於夜間侵入住宅或有人居住之建築物、船艦或隱匿其內而犯之
者。
二  毀越門扇、牆垣或其他安全設備而犯之者。
三  攜帶兇器而犯之者。
四  結夥三人以上而犯之者。
五  乘火災、水災或其他災害之際而犯之者。
六  在車站或埠頭而犯之者。
前項之未遂犯罰之。
刑法第三百三十條
犯強盜罪而有第321條第1項各款情形之一者，處7年以上有期徒
刑。
前項之未遂犯罰之。